臺灣高雄地方法院民事判決　　　　　　100年度簡上字第285號
上　訴　人　徐仁德
被上訴人　　聯邦商業銀行股份有限公司
　　　　　　　　　　　、3樓
法定代理人　李憲章
訴訟代理人　姚宜姈
上列當事人間債務人異議之訴事件，上訴人對於民國100 年4 月
28日本院高雄簡易庭100 年度雄簡字第206 號第一審判決提起上
訴，經本院於民國100 年8 月4 日言詞辯論終結，判決如下：
    主      文
上訴駁回。
第二審訴訟費用由上訴人負擔。
    事實及理由
一、上訴人起訴主張：被上訴人持本院93年度雄簡字第6247號確
    定判決（下稱系爭確定判決）為執行名義，聲請就伊之薪資
    債權進行強制執行，經本院以99年度司執字第153827號執行
    事件（下稱系爭強制執行事件）受理在案；惟伊從未向被上
    訴人申辦任何信用卡，乃訴外人王啟榮冒用伊之身分證件向
    被上訴人申請信用卡，並設定伊為連帶保證人，故被上訴人
    請求上訴人清償債務及聲請強制執行並無理由，爰依強制執
    行法第14條規定提起債務人異議之訴等語。並聲明求為判決
    ：系爭強制執行事件之執行程序應予撤銷。
二、原審經審理結果，認上訴人之請求並無理由，而為其敗訴之
    判決，上訴人不服提起上訴，除引用原審之主張及陳述外，
    另補稱：應請被上訴人提出當初信用卡申辦相關資料，以查
    明是否達到發卡標準及有無提高額度，若其不當發卡或擅自
    提高額度，該風險自應與上訴人無關；又上訴人並未簽名擔
    任正卡人之保證人，被上訴人亦無為任何告知，定型化契約
    條款顯失公平，應為無效，請准判決上訴人之債務不存在等
    語。並於本院聲明求為判決：(一)原判決廢棄；(二)系爭強制執
    行事件之強制執行程序應予撤銷。被上訴人則以：上訴人之
    主張並不符合強制執行法第14條債務人異議之訴要件等語，
    資為抗辯。並聲明：上訴駁回。
三、本院之判斷：
  (一)按執行名義成立後，如有消滅或妨礙債權人請求之事由發生
    ，債務人得於強制執行程序終結前，向執行法院對債權人提
    起異議之訴，固為強制執行法第14條第1 項所明定。惟此須
    以其主張消滅或妨礙債權人請求之事由，係發生於執行名義
    成立後者，始得為之，若其主張此項事由在執行名義成立之
    前即已存在，則為執行名義之裁判縱有不當，亦非異議之訴
    所能救濟（最高法院44年台上字第1472號判例要旨參照）。
  (二)查本件被上訴人持系爭確定判決為執行名義，聲請就上訴人
    之薪資債權進行強制執行，經本院以99年度司執字第153827
    號執行，經本院系爭強制執行事件受理並進行執行程序在案
    ，業據本院調閱上開執行卷宗核閱屬實。上訴人雖以伊係遭
    他人冒用身分證件申請信用卡，及質疑被上訴人有不當發卡
    或擅自提高額度等情，並主張伊並未簽名擔任正卡人之保證
    人，被上訴人亦無為任何告知，定型化契約條款顯失公平，
    應為無效等事由提起本件上訴，然核上開事由均係在系爭判
    決確定即執行名義成立前即已存在，依前揭說明，核與強制
    執行法第14條之規定不符，其主張即非提起本件債務人異議
    之訴所能救濟。又本院依職權調取本院93年度雄簡字第6247
    號全卷，該案確定判決係送達上訴人當時之戶籍地址高雄市
    ○○區○○街308 號，然因無法郵寄送達，而依法為公示送
    達，而上訴人到庭亦自承其一直設籍於上址，未曾變更，雖
    陳稱其實際住居所並非戶籍地，故未實際收到開庭通知云云
    ，惟原告是否親自收受與否，尚無礙於系爭前案判決合法送
    達之效力，則上訴人主張伊未實際收受相關訴訟文書等情縱
    屬實在，亦僅得依法另循救濟途徑，在未廢棄系爭確定判決
    前，自無礙系爭確定判決之執行效力，則上訴人提起本件債
    務人異議之訴，自非適法。
四、綜上所述，上訴人依強制執行法第14條規定，請求撤銷本院
    系爭強制執行事件所為強制執行程序，為無理由，應予駁回
    。原審於審理後為上訴人敗訴之判決，於法自無不合。上訴
    人上訴意旨，猶執上揭情詞指摘原判決不當，求予廢棄改判
    ，為無理由，應予駁回。
五、據上論結，本件上訴為無理由，依民事訴訟法第436 條之1
    第3 項、第449 條第1 項、第78條，判決如主文。
中    華    民    國   100    年    8     月    18    日
                  民事第六庭    審判長法  官  陳嘉惠
                                      法  官  李怡諄
                                      法  官  曾子珍
以上正本係照原本作成。
本件不得上訴。
中    華    民    國   100    年    8     月    18    日
                                      書記官  何慧娟